臺灣嘉義地方法院民事裁定
111年度消債更字第12號 
聲請人即
債  務  人  林建良  
代  理  人  陳奕璇律師(法扶律師)
相對人即
債  權  人  渣打國際商業銀行股份有限公司


法定代理人  龐維哲  
債  權  人  元大商業銀行股份有限公司


法定代理人  翁健    
代  理  人  黃勝豐  
債  權  人  玉山商業銀行股份有限公司


法定代理人  黃男州  
代  理  人  朱逸君  
債  權  人  凱基商業銀行股份有限公司


法定代理人  魏寶生  
債  權  人  衛生福利部中央健康保險署

法定代理人  李伯璋  
債  權  人  勞動部勞工保險局

法定代理人  鄧明斌  
上列當事人間聲請更生程序事件，本院裁定如下：
    主  文
債務人甲○○自中華民國111年4月14日下午5時起，開始更生程序
。
命本院司法事務官進行本件更生程序。 
    理  由
一、聲請意旨略以：聲請人對於元大商業銀行股份有限公司等債
    權人負有新臺幣(下同)825,389元之無擔保債務。因有不能
    清償債務情事，前已向法院聲請債務清理調解，惟調解不成
    立。聲請人因消費借貸、信用卡或現金卡契約，對金融機構
    負債務。前項債務，曾以書面向最大債權金融機構請求共同
    協商債務清償方案而不成立。聲請人無資產，債務總金額則
    有825,389元，有不能清償債務之情事。爰提出財產及收入
    狀況說明書、債權人清冊、債務人清冊等資料，聲請更生。
二、按債務人不能清償債務或有不能清償之虞者，得依本條例所
    定更生或清算程序，清理其債務，消費者債務清理條例第3
    條定有明文。又按，法院開始更生程序之裁定，應載明其年
    、月、日、時，並即時發生效力；前項裁定不得抗告，並應
    公告之。法院裁定開始更生或清算程序後，得命司法事務官
    ，進行更生或清算程序，必要時，得選任律師、會計師或其
    他適當之自然人或法人一人為監督人或管理人。消費者債務
    清理條例第45條、第16條第1項亦設有明文規定。
三、經查，聲請人前於民國110年12月20日已向本院聲請債務清
    理調解，惟於111年1月5日調解不成立。上情業據聲請人提
    出本院110年度司消債調字第178號調解不成立證明書佐參，
    並經本院調卷核閱無訛。次查，聲請人主張有不能清償債務
    之情事，業據聲請人提出財產及收入狀況說明書、債權人清
    冊及108年度、109年度綜合所得稅各類所得資料清單、全國
    財產稅總歸戶財產查詢清單等資料為證。又查，依聲請人所
    提出之金融機構存摺交易明細資料，聲請人在臺灣新光商業
    銀行嘉義分行帳戶，於110年11月5日存款餘額為50元。另查
    ，聲請人沒有股票或其他有價證券，有109年2月14日投保的
    中國人壽保單，目前如果終止保險契約之解約金，金額為13
    ,900元，有聲請人提出之中國人壽保險股份有限公司保險單
    及保單利益給付表佐參。
四、再查，本件聲請人債務形成原因及停止清償原因：
　　聲請人陳稱伊是因為生活開銷及投資費用，而積欠借款，後
    又因沒有穩定的工作，入不敷出而無法清償，並非係無正當
    理由而停止清償。
五、復查，本件聲請人更生償還計劃：
    聲請人陳稱伊目前從事廚師的工作，每月收入約32,000元，
    扣除伊每月生活費用17,076元及扶養母親的費用7,000元與
    扶養未成年長子的費用7,000元後，每個月可清償2,000元，
    共分72期。
六、聲請人有不能清償債務情事或有不能清償之虞的認定：
(一)聲請人陳稱伊對於元大商業銀行股份有限公司等債權人所負
    欠之無擔保債務，合計825,389元云云。而查，債權人衛生
    福利部中央健康保險署以111年2月15日書函，陳報債權金額
    為339,104元。另在調解程序中，債權人勞動部勞工保險局
    以110年12月29日函，陳報債權金額為105,887元；債權人渣
    打國際商業銀行股份有限公司於111年1月3日提出民事陳報
    狀，陳報債權為133,947 元；凱基商業銀行股份有限公司以
　　111年12月27日民事陳報狀，陳報債權金額為125,795元。另
    外，依最大債權銀行即元大商業銀行股份有限公司所提出之
    前置調解金融機構無擔保債務還款分配表，其中債權人元大
    商業銀行股份有限公司之債權金額為428,695元(其中本金為
    179,087元；利息、違約金及其他費用為249,608元)；玉山
    商業銀行股份有限公司之債權金額為68,130元（其中本金為
    24,371元；利息、違約金及其他費用為43,759元）。因此，
    聲請人所負欠之無擔保債務，應在於1,201,558元以上。
(二)次查，聲請人現在擔任廚師的工作，每個月收入約32,000元
    。而聲請人所提列每個月必要生活費用為17,076元，未逾衛
    生福利部公告111年度臺灣省最低生活費1.2倍即17,076元之
    數額，核其所主張之金額，應可採認。另查，聲請人必須扶
    養母親，此有聲請人提出母親之戶籍謄本及108年度、109年
    度綜合所得稅各類所得資料清單、全國財產稅總歸戶財產查
    詢清單資料佐參。聲請人陳稱扶養義務人有2人，伊每月分
    擔母親扶養費為7,000元，此數額參酌目前社會經濟消費型
    態，並無過高，應可採認。另查，聲請人還必須扶養一名未
    成年子女，此有未成年子女之戶籍謄本佐參，聲請人主張伊
    每個月負擔扶養子女之費用為7,000元，此數額參酌目前社
    會經濟消費型態，亦無過高，應可採認。
(三)再查，聲請人名下無不動產，在臺灣新光商業銀行嘉義分行
    帳戶於110年11月5日存款餘額為50元。又查，聲請人108年
    度及109年度皆無所得收入資料。而查，聲請人是於民國62
    年11月出生，現在年齡已逾48歲，距法定強制退休年齡65歲
    剩約17年的時間。聲請人目前擔任廚師的工作，每個月收入
    為32,000元，扣除聲請人必要生活費17,076元及扶養母親之
    費用7,000元、扶養未成年子女之費用7,000元後，每個月僅
    剩餘924元。以此數額，如果欲清償之前積欠元大商業銀行
    股份有限公司等債權人的1,201,558元債務，需要1,300個月
    即108年以上的時間才能夠清償完畢。然上述期間，顯已逾
    聲請人得為工作之期間。而且，期間另外還有新增加衍生的
    利息未能清償。因此，本件應堪認聲請人確有不能清償債務
    情事或有不能清償之虞。
七、本件無應予駁回聲請更生之事由：
　　經查，本件聲請人為一般消費者，所負無擔保之債務總額未
    逾1,200萬元，且未經法院裁定開始清算程序或宣告破產。
    又查，聲請人亦無消費者債務清理條例第6條第3項所定得予
    駁回更生聲請之情形，而且亦無同條例第8條或第46條各款
    所定應予駁回更生聲請之事由存在。
八、綜據上述，聲請人前因為生活開銷及投資費用而積欠借款，
    嗣後因無穩定工作，入不敷出而無法清償。本院審酌上情，
    認為聲請人就法院所命補正的事項，已經配合提供金融機構
    存摺交易明細資料，並說明伊向債權人借款原因、停止清償
    原因，及提出可供法院參酌的證明資料，可認為已盡所應負
    之協力義務。本件聲請人聲請更生，符合消費者債務清理條
    例第3條的規定，復查無消費者債務清理條例第8條或第46條
    所定應予駁回更生聲請之事由，因此，聲請人聲請更生，乃
    於法有據，屬有理由，應予准許，爰裁定如主文，並依首揭
    規定命司法事務官進行本件更生程序。
九、至於債權人玉山商業銀行股份有限公司111年2月14日債權人
    陳報狀、元大商業銀行股份有限公司111年2月15日民事陳報
    狀及衛生福利部中央健康保險署111年2月15日書函所述之意
    見內容。因依上述說明，債務人聲請更生，符合消費者債務
    清理條例第3條的規定，且無消費者債務清理條例第8條或第
    46條所定應予駁回聲請之事由，因此，本院審酌債權人上揭
    陳述內容後，認為與本件裁定結果無影響，爰不逐一論駁，
    附此敘明。
十、依消費者債務清理條例第11條第1項、第45條第1項、第16條
    第1項，裁定如主文。
中　　華　　民　　國　　111 　年　　 4　　月　　14　　日
                  民事第二庭法　官　呂仲玉
以上正本係照原本作成。
本裁定不得抗告。
中　　華　　民　　國　　111 　年　　 4　　月　　14　　日
                            書記官　朱鴻明